【裁判字號】    97,財管,71
【裁判日期】    970704
【裁判案由】    選任遺產管理人
【裁判全文】
臺灣高雄地方法院民事裁定              97年度財管字第71號
聲  請  人  台灣土地銀行股份有限公司
法定代理人  丙○○
非訟代理人  乙○○
被繼承人    甲○○
上聲請人聲請指定被繼承人甲○○之遺產管理人事件，本院裁定
如下：
  主  文
選任林夙慧律師為被繼承人甲○○（男，民國四十五年五月二日
生，九十五年二月十九日死亡，身分證統一編號：Ｚ000000000號
）之遺產管理人。
程序費用新台幣壹仟元由被繼承人甲○○之遺產負擔。
  理  由
一、按繼承開始時，繼承人之有無不明者，由親屬會議於一個月
    內選定遺產管理人，並將繼承開始及選定遺產管理人之事由
    ，向法院報明；無親屬會議或親屬會議未於前條所定期限內
    選定遺產管理人者，利害關係人或檢察官，得聲請法院選任
    遺產管理人，並由法院依前項規定為公示催告，民法第1177
    條、第1178條第2 項分別定有明文。
二、本件聲請意旨略以：被繼承人甲○○（男，民國○○年○ 月○
    日生，95年2 月19日死亡，身分證統一編號：Ｚ000000000號
    ，生前最後住所高雄縣茄定鄉○○村○○街62號）積欠聲請
    人貸款，該筆貸款並設有最高限額抵押權新台幣44萬元。惟
    其繼承人均拋棄繼承，且未依民法第1178條第2 項選任遺產
    管理人，致聲請人之債權無法行使，為此依非訟事件法第14
    9 條第1 項前段之規定提起本件聲請，請求選任國有財產局
    台灣南區辦事處台南分處擔任被繼承人甲○○之遺產管理人
    等語。
三、經查，聲請人主張之前揭事實，業據其提出借據影本、他項
    權利證明書影本、抵押權設定契約書影本、本院95繼字第56
    1 號准予拋棄繼承通知函、繼承系統表各1 份為證，並經本
    院調閱本院95繼字第561 號卷核閱屬實，甲○○繼承人均已
    拋棄繼承，且親屬會議亦無指定遺產管理人，揆諸首揭法條
    規定與前開說明，聲請人為甲○○之債權人，係有利害關係
    ，其向本院聲請指定遺產管理人，自屬有據。
四、本院審酌甲○○之遺產是否積極財產大於債務不明，而聲請
    人又未提出相關事證以為釋明，為避免本件管理費用無法由
    被繼承人遺產歸墊，導致利用全民資源負擔個人私務支出為
    由，認為不適宜由國有財產局台灣南區辦事處台南分處擔任
    本件遺產管理人。再者，聲請人為被繼承人之債權人，雙方
    利害關係相反，實不宜由聲請人為債務人指定遺產管理人，
    是以聲請人聲請選任國有財產局台灣南區辦事處台南分處為
    被甲○○之遺產管理人，有所不妥。本院另審酌具律師身分
    之人，受有法律之專業訓練，嫻熟公示催告、強制執行等相
    關法律程序，且對於遺產管理人依法應盡之管理職責，當較
    一般未受法學訓練之民眾更為明瞭，是如將甲○○之遺產交
    由律師管理，應有利於處理後續之遺產問題，亦利於債權人
    債權之實現，且律師之行止均受有律師法之規範，其執行遺
    產管理人之職務更能公正適法，應適於擔任遺產管理人職務
    ，而林夙慧律師學有專長，多年來從事律師工作，且係高雄
    律師公會登記願意擔任遺產管理人之人員，此有該公會登錄
    律師願意擔任遺產管理人名單1 份在卷足稽，核其學識及專
    業經驗，應能勝任遺產管理人職務，誠為妥適人選。從而選
    任林夙慧律師擔任甲○○之遺產管理人，負責處理有關被繼
    承人之遺產遺債事宜。
五、依非訟事件法第157條、第24條第1項，裁定如主文。
中    華    民    國    97    年    7     月    4     日
                  家事法庭  法  官  何清富
正本係照原本作成。
如對本裁定抗告須於裁定送達後10日內向本院提出抗告狀。
中    華    民    國    97    年    7     月    4     日
                            書記官  葉彥伶


司法院資訊處製作；財團法人民間司法改革基金會備份。
